【裁判字號】    89,訴,1302
【裁判日期】    891222
【裁判案由】    毒品危害防制條例
【裁判全文】
臺灣高雄地方法院刑事判決                        八十九年度訴字第一三二號
    公  訴  人  臺灣高雄地方法院檢察署檢察官
    被      告  甲○○
右列被告因違反毒品危害防制條例案件，經檢察官提起公訴（八十九年度毒偵字第四
十號、八十九年度毒偵字第一七九八號）及聲請併辦（八十九年度毒偵字第五五四一
號），本院判決如左：
    主  文
甲○○連續施用第一級毒品，累犯，處有期徒刑拾月。
殘留海洛因之吸管及殘留海洛因之注射針筒各壹支均沒收銷燬之。
    事  實
一、甲○○於民國八十三年間因犯違反肅清煙毒條例案件，經臺灣高等法院臺南分院
    以八十三年度上訴字第二五六九號判處有期徒刑三年三月，於八十七年七月十日
    執行完畢，復於先前因施用第一級毒品海洛因案件，經送強制戒治，嗣由法院裁
    定停止強制戒治交付保護管束期滿，由臺灣高雄地方法院於八十八年十一月十九
    日，以該院八十七年度訴字第一四四０號為免刑判決確定。詎其於五年內，復基
    於施用第一級毒品概括犯意，自八十八年十一月起至八十九年十二月十八日上午
    十時許，在高雄縣茄萣鄉○○路七十九之一號住處，以將第一級毒品海洛因加水
    ，以針頭注射之方式施用第一級毒品海洛因，經警分別(一)於八十八年十二月十一
    日在高雄縣茄萣鄉○○路○段三三０號前，經警攔檢查獲；(二)於八十八年十二月
    十八日上午十時許，經警通知甲○○至警局採尿送驗後查獲；詎甲○○並未因此
    戒除毒癮，竟以上開施用第一級毒品之概括犯意，於八十九年八月八日二十時二
    十分許起回溯二十六小時止內之某時（不含公權力拘束之時間），在不詳處所處
    ，再度以將第一級毒品海洛因加水，以針頭注射之方式，施用第一級毒品海洛因
    ，嗣於八十九年八月八日，甲○○自行向警方報案要求戒治而查獲，並扣得施用
    毒品之工具殘留海洛因之吸管及注射針筒各一支。
二、案經高雄縣警察局湖內分局報告臺灣高雄地方法院檢察署檢察官偵查起訴。
    理  由
一、訊據被告甲○○對於其自八十八年十一月起至同年十二月十八日上午十時許，在
    其高雄縣茄萣鄉○○路七十九之一號住處施用第一級毒品之犯行坦承不諱，惟辯
    稱：在八十八年十二月十八日之後即未再施用第一級毒品云云；惟查，被告上開
    經警分別於八十八年十二月十一日在高雄縣茄萣鄉○○路○段三三０號前，經警
    攔檢查獲及及八十八年十二月十八日上午十時許，經警方通知前往警局接受採尿
    檢驗，經警將被告之尿液分別送高雄縣政府衛生局及私立長榮管理學院檢驗之結
    果，均呈現嗎啡陽性反應，此有高雄縣衛生局煙毒尿液檢驗成績書八八煙檢字第
    二九五七號及長榮管理學院陽性報告各一份在卷可稽，是以被告自白其自八十八
    年十一月起至同年十二月十八日上午十時許，曾在其高雄縣茄萣鄉○○路七十九
    之一號住處施用第一級毒品之犯行部分，可認與事實相符；再者，被告於八十九
    年八月八日因自行向警方報案要求戒治而查獲其施用毒品之犯行，經警採集其尿
    液送高雄縣政府衛生局檢驗之結果，亦呈現嗎啡陽性反應，此有高雄縣衛生局煙
    毒尿液檢驗成績書（八八煙檢字第二０九五號）一份在卷可稽，又海洛因經施用
    入人體，平均約二十六小時內由其尿液中可驗出嗎啡陽性反應，此經行政院衛生
    署藥物食品檢驗局八十一年九月八日（八一）藥檢壹字第八一一四八八五號函示
    明確；況八十九年八月八日所查扣被告所有之吸管及針筒，經送高雄醫學院附設
    中和紀念醫院檢驗結果，均呈現有海洛因殘留之反應，有該院八十九年十月十七
    日Ｂ0000000號、Ｂ0000000號檢驗報告單二紙在卷可佐，顯見被
    告應有於八十九年八月八日經警訊問採尿時起即八十九年八月八日二十時二十分
    許起回溯二十六小時止內之某時（不含公權力拘束之時間，因公權力拘束之時間
    不可能施用毒品），在不詳地點處以針筒注射之方式施用第一級毒品，被告此部
    分施用第一級毒品之犯行亦實堪認定；又被告前因施用毒品案件，經臺灣高雄地
    方法院以八十七年度訴字第一四四０號免刑判決確定，有臺灣高雄地方法院以八
    十七年度訴字第一四四０號免刑確定判決書一份在卷足憑，被告犯罪事證明確，
    犯行堪予認定。
二、按犯毒品危害防制條例第十條之罪，經觀察勒戒後，無繼續施用毒品之傾向者，
    應由檢察官為不起訴處分，有繼續施用毒品之傾向者，由檢察官聲請法院裁定令
    入戒治處所施以強制戒治，其期間為一年；而戒治期滿，即應由檢察官為不起訴
    處分，而毒品危害防制條例修正施行前繫屬之案件，應由法院依修正後之規定處
    理之，依修正後規定應不起訴處分者，法院應為免刑之判決；而戒治期滿經不起
訴處分後，五年內再犯第十條之罪，即不適用毒品危害防制條例第二十三條第一
    項之規定（即應由檢察官偵查起訴），毒品危害防制條例第二十條第二項、第二
    十三條第一項、第二項、第三十五條第三款分別定有明文。核被告前案因犯施用
    第一級毒品案件，於戒治期滿後經免刑確定，五年內再犯毒品危害防制條例第十
    條第一項之罪，依前揭規定，即應依毒品危害防制條例第十條第一項之規定論罪
    科刑。其多次施用第一級毒品行為，時間密接、均犯構成要件相同之罪，顯係基
    於概括犯意為之，應依連續犯規定論處，並加重其刑。被告因施用第一級毒品前
    持有毒品之行為，本應以持有論，惟各該次持有毒品之行為均為其後施用毒品之
    行為所吸收，不另論罪。公訴人雖未就被告於八十九年八月八日二十時二十分許
    起回溯二十六小時止內之某時（不含公權力拘束之時間），在不詳處所處施用第
    一級毒品之犯行起訴，然因此部分與經起訴論罪之部分有連續犯之裁判上一罪之
    關係，本院自得一併予以審判，併此敘明。又被告前曾於八十三年間，因犯違反
    肅清煙毒條例案件，經臺灣高等法院臺南分院以八十三年度上訴字第二五六九號
    判處有期徒刑三年三月確定，而於八十七年七月十日執行完畢，有臺灣高等法院
    被告全國前案紀錄表一份在卷可稽，其於五年內再犯本件有期徒刑以上之罪，為
    累犯，爰依刑法第四十七條之規定，加重其刑，併依同法第七十條之規定，遞加
    之。審酌被告前已經因施用毒品而經送觀察、勒戒及強制戒治，惟仍不知痛改前
    非，猶重蹈覆轍，自殘其身，然姑念犯罪後態度良好，坦承大部分犯行，爰量處
    如主文所示之刑，以為懲儆。八十九年八月八日查獲被告施用毒品犯行時所查扣
    之針筒及吸管，經檢驗之結果，其內均殘留有海洛因，已如前述，因無法與其內
    之第一級毒品海洛因分離，亦應視同為第一級毒品，爰依毒品危害防制條例第十
    八條第一項之規定，宣告沒收銷燬之。
三、據上論斷，應依刑事訴訟法第二百九十九條第一項前段，毒品危害防制條例第十
    條第一項、第十八條第一項，刑法第十一條、第五十六條、第四十七條，判決如
    主文。
本案經檢察官蔡麗宜到庭執行職務。
中    華    民    國    八十九    年    十二      月      二十二      日
                                  臺灣高雄地方法院刑事第六庭
                                              法  官 李怡諄
右正本證明與原本無異。
如不服本判決，應於判決送達後十日內，向本院提出上訴狀。
                                              書記官 黃英彥
中    華    民    國    八十九    年    十二      月      二十二      日
附錄本件論罪條文：毒品危害防制條例第十條第一項
施用第一級毒品者，處六月以上五年以下有期徒刑。
施用第二級毒品者，處三年以下有期徒刑。


司法院資訊處製作；財團法人民間司法改革基金會備份。
